臺灣苗栗地方法院交通事件裁定　　　　　　　　　　　九十年度交聲字第八０號
　　異　議　人　甲○○
　　即受處分人
右列異議人因違反道路交通管理處罰條例案件，不服交通部公路局新竹區監理所苗栗
監理站九十年七月二十六日竹監苗字第車裁五四－ZB0000000號違反道路交通
管理事件裁決書，聲明異議，本院裁定如左：
    主  文
異議駁回。
    理  由
一、本件異議意旨略以：（１）公路警察局公警局交字第ZB0000000號舉發違
    反道路交通管理事件通知單所舉發之法條，為道路交通管理處罰條例第三十三條
    ，所列違規事實為「未保持行車安全距離」，然該條文主要為駕駛人行駛於高速
    公路違反管制規定應受處罰，依本條例第二條有關管制行為之釋義，係指標誌、
    標線及號誌以管制道路交通，如現行高速公路之匝道儀控等是，所舉事實與「管
    制」二者不符，所引處罰法條與事實並無適法性，自應撤銷此裁罰。（２）右開
    事實「未保持行車安全距離」，在本條例中並無明文處罰規定，現行僅為道德性
    及安全性考量勸說，如以往未繫安全帶、機車騎士未佩帶安全帽等攸關安全之規
    定，在舊有條例中並未有處罰規定，執行機關當時除加強宣導外，並無法可以處
    罰，俟立法程序修訂相關條文後，方可據以處罰，故未經法定程序修訂前，執行
    機關不可自行擴大法規解釋，曲解法規立法之宗旨，而任意裁罰，剝奪人民權利
    。（３）依所附違規照片中，異議人車輛行駛內車道，並未超速。高速公路內車
    道本為高速車輛及超車所用，若前方車輛忽然減速或其他狀況，而使車輛一時性
    接近，實在所難免，且安全距離在實際道路駕駛時，實難判斷目前車距幾公尺，
    由照片亦知異議人並非惡意尾隨前車，並無侵犯前車路權之意。（４）現今台灣
    地區車輛普及，並以驚人速度成長，而駕駛人存在許多不安全駕駛習慣及觀念，
    亟待導正，惟今未見相關法令修正與宣導，遽以處罰，實令人有羅織入罪及為處
    罰而處罰之感，為此聲明異議，請求撤銷原處分云云。
二、按「汽車在同一車道行駛時，除擬超越前車外，後車與前車之間應保持隨時可以
    煞停之距離。」道路交通安全規則第九十四條第一項定有明文。又「汽車行駛高
    速公路，前後兩車間之行車安全距離，在正常天候狀況下，依左表之規定：（詳
    如附表）。」、「前項執勤之公路警察，發現汽車駕駛人違反交通管理事件，當
    場不能或不宜攔截掣單舉發者，除依違反道路交通管理事件統一裁罰標準及處理
    細則第二十三條規定辦理外，遇有左列情形之一者，得逕行舉發：˙˙˙˙五、
    未保持行車安全距離者。˙˙˙」高速公路交通管制規則第六條、第二十六條第
    二項第五款分別定有明文。如違反上開規定，則依道路交通管理處罰條例第三十
    三條第一項「汽車行駛於高速公路或設站管制之道路，而不遵管制之規定者，處
    汽車駕駛人新臺幣三千元以上六千元以下罰鍰。」之規定處罰。
三、經查：本件異議人駕駛其所有車牌號碼LM－八一二九號自用小客車，於民國（下
    同）九十年六月三日上午七時十四分許，行經國道一號中山高速公路一一五公里
    北向車道時，因未保持行車安全距離，即其當時車速九十六公里，依規定應保持
    四十八公尺，然實際距離不足三十公尺，當場為國道公路警察局第二警察隊造橋
    分隊隊員乙○○逕行舉發之事實，有內政部警政署國道公路警察局舉發違反道路
    交通管理事件通知單影本乙紙在卷足稽；而交通警員掣單舉發違反道路交通管理
    處罰條例所列之違規事實，本質上為行政處分，係公務員基於職務上權力，依法
    就特定之具體事件所為具公法上效果之單方行政行為，基於公務員為公法上行為
    具有公信力之原則，該行政行為當可被推定為真正，其據以依法處分之事實認定
    亦為正確無誤，此與民事訴訟法第三百五十五條第一項規定「文書依其程式及意
    旨得認作公文書者，推定其為真正」之情形相同，本此公信原則，乃立法者賦予
    行政機關制定違反道路交通事件統一裁罰標準及處理細則，使執勤警員得當機處
    分，以達其維護交通秩序、安全之行政目的；反之，若謂公務員一切行政行為均
    需預留證據以證其實，則國家行政勢必窒礙難行，據此，刑事訴訟法就犯罪證據
    有關規定中，與屬於行政秩序罰之交通違規裁罰本質不合部分，自不在準用之列
    ，故該公文書記載之違規事實，應推定為真實。又證人即執勤員警乙○○於九十
    年九月二十四日到院證述：「（問：提示國道公路警察局舉發通知書，該單是否
    你填寫？）是，當時我們是站在橋上，在國道一號高速公路一百一十五公里加二
    、三百公尺的地方，她（異議人）來的地方是一百十五公里處，那邊速限時速一
    百公里，˙˙時速九十公里，要跟前車距離保持三十公尺，那邊地面畫的格子是
    一格十公尺。˙˙經過距離我們拍攝的橋上一百公尺左右，都未跟前車保持三十
    公尺的安全距離，我們才拍攝，她大概有二百公尺都未跟前車保持三十公尺的距
    離，我們才拍攝。當時拍攝時，前車並沒有踩煞車燈，我們才拍攝，若有踩煞車
    燈，我們就不會拍攝。如果前車突然開進她的車道，我們也不會拍攝。當時情形
    就是我觀察她約二百公尺的距離，她都未保持三十公尺的安全距離，我才拍攝。
    」等語明確。本院參以卷內所附照片顯示，異議人所駕駛之自用小客車違規時之
    時速為九十六公里，與前車之間距，路面漆白色虛線僅有二間格，一間格十公尺
    ，則前後車距約僅二十公尺左右，而異議人當時車速為九十六公里，依附表推算
    車距應要保持四十五公尺以上，顯然異議人與前車確未保持安全距離無訛。又從
    證人乙○○之證詞以觀，其注視異議人行駛約二百公尺，異議人均未保持安全距
    離，當時並無他車插入車道，且前車亦未踩煞車燈情況下，其才拍照逕行舉發，
    則異議人空言否認有何違規之行為，自難採信。本件異議人既未提出有利之證據
    ，而執勤員警又無捏造事實違法取締之情事，則執勤員警本其維護交通秩序及安
    全之職責，所為之逕行舉發，自應受到合法、正確之推定。故原處分機關據前揭
    公路警察局公警局交字第ZB0000000號舉發違反道路交通管理事件通知單
    之記載，援引道路交通管理處罰條例第三十三條第一項規定，裁處異議人最低罰
    鍰新台幣三千元，並無不當。從而，本件異議為無理由，應予駁回。
四、據上論斷，應依道路交通案件處理辦法第十九條，裁定如主文。
中      華      民      國      九十一      年    一    月    二十五    日
                                  臺灣苗栗地方法院交通法庭
                                        法  官  柳  章  峰
右正本證明與原本無異。
如不服本裁定，應於裁定送達後五日內向本院提出抗告狀。
                                        書記官  歐  明  秀
中      華      民      國      九十一      年    一    月    二十五    日
附表：
    車速（公里／小時）      最小距離（公尺）
                            大型車   小型車
    六十                    四十     三十
    七十                    五十     三十五
    八十                    六十     四十
    九十                    七十     四十五
    一００                  八十     五十
